【裁判字號】    90,自,706
【裁判日期】    901130
【裁判案由】    違反動產擔保交易法
【裁判全文】
臺灣臺中地方法院刑事裁定                            九十年度自字第七六號
    自  訴  人  乙○○
    自訴代理人  丙○○
    被      告  甲○○
右列被告因違反動產擔保交易法案件，經自訴人提起自訴，本院裁定如左：
    主  文
自訴駁回。
    理  由
一、按法院或受命法官於自訴案件第一次審判期日前訊問及調查結果，如認為案件有
    刑事訴訟法第二百五十二條至第二百五十四條之情形者，得以裁定駁回其自訴，
    同法第三百二十六條第三項定有明文。
二、自訴意旨略以：被告甲○○於民國八十九年七月四日，以動產擔保交易附條件買
    賣之方式，向自訴人乙○○購買車牌號碼ＪＡＩ－九五五號機車一輛，為動產擔
    保交易之債務人，雙方約定總價金為新臺幣（下同）二萬七千七百二十元，自八
    十九年七月四日起至九十年二月十二日止，分七期給付，每期付款三千九百六十
    元，標的物存放地點為臺中縣神岡鄉○○路二四三號，在價金未付清之前，標的
    物所有權仍屬於自訴人所有，被告僅得依約占有使用，不得任意遷移、出賣、出
    質、移轉、扺押或為其他處分等，詎被告在取得標的物後，僅付款二期，之後拒
    不給付其餘款項，並將該標的物遷移不知去向，致自訴人追索無著而受有損害，
    因認被告涉有動產擔保交易法第三十八條之罪嫌云云。
三、按犯罪事實應依證據認定之，無證據不得推定其犯罪事實，刑事訴訟法第一百五
    十四條定有明文；次按事實之認定，應憑證據，如未能發現相當證據，或證據不
    足以證明，自不能以推測或擬制之方法以為裁判基礎；又認定不利被告之事實，
    須依積極證據，苟積極證據不足為不利於被告事實之認定時，即應為有利於被告
    之認定，更不必有何有利之證據，最高法院三十年上字第八一六號、四十年臺上
    字第八六號判例亦著述甚明。
四、本件自訴人認被告涉有違反動產擔保交易法第三十八條之罪嫌，無非以其與被告
    簽訂附條件買賣契約，並提出該附條件買賣契約書、行車執照、存證信函影本，
    為其論罪之依據。按動產擔保交易法第三十八條之規定，係以動產擔保交易之債
    務人，意圖不法之利益，將標的物遷移、出賣、出質、移轉、抵押或為其他處分
    ，致生損害於債權人者為其構成要件，即客觀上動產擔保交易之債務人除將標的
    物遷移、出賣、出質、移轉、抵押或為其他處分外，尚須主觀上有不法利益之意
    圖，始足當之。經查，被告於右揭時間向自訴人以附條件買賣方式購買機車一輛
    之事實，固有附條件買賣契約書影本乙紙為憑，並為被告所不否認，惟被告於本
    院審理中辯稱：該機車當時是用我名義訂約，但實際上是我兒子洪文林在使用，
    也是他在繳分期付款，我不知道他沒有繼續繳分期付款款項，是自訴人後來來找
    我，我才知道機車已失竊及未繼續繳款等語，而自訴人於本院調查程序中陳稱：
    「（問：當時向你們公司買機車是否被告的兒子洪文林？）是的，因我們覺得洪
    文林的信用不好，所以洪文林找他的父親即被告來辦理，由他父親出面訂附條件
    買賣契約，事後經我們調查，該機車確實是被告的兒子洪文林在使用」、「（問
    ：你認為被告當初是否有違反動產擔保交易法的意思？）這部機車的確有失竊過
    ，只是沒有報案，因當時找不到被告，且他兒子又沒有付款，我們以為他故意遷
    移，違反動產擔保交易法，本件純屬民事糾紛，我們不追究了」等語（見本院九
  十年十一月二十七日訊問筆錄），則被告雖係本件附條件買賣名義上之債務人，
    惟該系爭機車實際上係被告之子洪文林所購買使用，此亦為自訴代理人所不否認
    ，則自訴人於訂約之初既已知悉該機車係被告之子洪文林所購買使用，於訂約當
    時應有默示同意被告之子洪文林依自己之意思自由遷移使用之意甚明，復參以被
    告現已與自訴人和解，此亦有和解書一份附卷可稽，是被告之子洪文林未按期繼
    續繳交款項及將機車存放於約定地點，亦難以此即認被告本人有不法利益之意圖
    ，且縱事後被告未如期依附條件買賣契約之約定給付價金，亦純屬民事債務之糾
    紛，從而被告之行為，自與上開動產擔保交易法第三十八條規定之須動產擔保交
    易之債務人，有意圖不法之利益，將標的物遷移、出賣、出質、移轉、抵押或為
    其他處分，致生損害於債權人之構成要件有間。此外，本院復查無其他證據足資
    證明被告有上開之犯行，其犯罪嫌疑顯有不足，揆諸上揭刑事訴訟法之規定，本
    件自訴應予駁回。
據上論斷，應依刑事訴訟法第三百二十六條第三項、第二百五十二條第十款，裁定如
主文。
中      華      民      國        九十      年    十一    月    三十    日
                            臺灣臺中地方法院刑事第四庭
                                        法  官  卓  進  仕
右正本證明與原本無異。
如不服本裁定，應於裁定送達後五日內，向本院提出抗告狀。
                                        書記官
中      華      民      國        九十      年    十二    月      三    日


司法院資訊處製作；財團法人民間司法改革基金會備份。
